【裁判字號】    89,台上,1809
【裁判日期】    890413
【裁判案由】    誣告
【裁判全文】
最高法院刑事判決                              八十九年度台上字第一八○九號
    上 訴 人
    即反訴人  陳 昭 揃
              陳鄭仁愛
              陳 鶯 德
    反訴被告  賴 澄 枝
右上訴人等因反訴被告誣告案件，不服台灣高等法院高雄分院中華民國八十六年五月
二十七日第二審判決（八十五年度上訴字第一○二九號，自訴案號：台灣高雄地方法
院八十四年度自字第五三八號），提起上訴，本院判決如左：
    主  文
上訴駁回。
    理  由
按刑事訴訟法第三百七十七條規定：上訴於第三審法院，非以判決違背法令為理由，
不得為之。是提起第三審上訴，應以原判決違背法令為理由，係屬法定要件。且必須
依據卷內資料為具體之指摘，並足據以辨認原判決已具備違背法令之形式，始屬相當
。本件原判決就上訴人即反訴人陳昭揃、陳鄭仁愛、陳鶯德指反訴被告賴澄枝明知坐
落高雄市○鎮區○○段一八二一之六、之七、之十八地號土地上未保存登記建物，為
上訴人陳昭揃所有，竟意圖上訴人等三人受刑事處分，虛構事實，硬指該建物為陳鶯
德所有，向司法機關提出告訴偽造文書，繼而提起本件自訴，因認反訴被告涉犯刑法
第一百六十九條第一項誣告罪嫌云云。經審理結果，認為反訴被告之犯罪不能證明，
因而維持第一審諭知反訴被告無罪之判決，並引用第一審判決書記載之證據及理由，
駁回上訴人等在第二審之上訴。從形式上觀察，原判決並無違背法令情形存在。上訴
意旨略稱(一)反訴被告明知坐落上揭愛群段一八二一之六、之七、之十八地號土地上未
保存登記建物均為陳昭揃所有，而非陳鶯德所有，其竟為使上訴人等受刑事處罰，並
遂其民事部分勝訴之希望，提起與本件反訴相關之自訴案件，顯見反訴被告確有誣告
之意圖，原審未深入究明，應認有職權調查未盡之違法。(二)反訴被告提起本件偽造文
書之自訴案件前，於台灣高雄地方法院民國八十四年度訴字第四八四號第三人異議之
訴事件，八十四年四月二十一日承審法官履勘系爭房地現場時，即已在場得知系爭房
屋為相連一體，跨越二地號土地，且以同一大門進出之情事，此參勘驗筆錄即明，反
訴被告明知陳鄭仁愛向執行書記官所述均為實情，仍昧於事實，誣稱陳鄭仁愛有使公
務員登載不實之犯行，原審亦有認定事實未依卷內資料之違背法令云云。惟查採證認
事乃事實審法院之職權，原判決綜核卷內證據資料，認反訴被告並非故意虛構事實誣
指上訴人等犯罪，上訴意旨置原判決明確論斷之事項於不顧，徒憑己見，重為單純之
事實上爭執，任意指摘原判決有職權調查未盡之違法，殊不足據以辨認原判決已具備
違背法令之形式，不得據為第三審上訴之合法理由。再查台灣高雄地方法院八十四年
度訴字第四八四號第三人異議之訴事件，八十四年四月二十一日承審法官履勘系爭房
地現場時，雖已查明系爭房屋為相連一體，跨越二地號土地，且以同一大門進出之情
事，但系爭房屋之結構、大門如何？跨越何地號？並非即能說明房屋所有權之歸屬，
不能因此即謂反訴被告當時已明知系爭房屋為陳昭揃所有，以及陳鄭仁愛向執行書記
官所述均為實情。原判決認定反訴被告並非故意捏造事實誣告，業於理由內敘述甚詳
。上訴意旨猶謂原判決有認定事實未依卷內資料之違法。亦非依據卷內資料執為指摘
之合法上訴理由。依上說明，其上訴違背法律上之程式，應予駁回。
據上論結，應依刑事訴訟法第三百九十五條前段，判決如主文。
中      華      民      國    八十九    年      四      月     十三     日
                              最高法院刑事第三庭
                                  審判長法官  陳  錫  奎
                                        法官  洪  清  江
                                        法官  吳  昆  仁
                                        法官  李  伯  道
                                        法官  陳  世  雄
      右正本證明與原本無異
                                              書  記  官
中      華      民      國    八十九    年      四      月     二十     日


司法院資訊處製作；財團法人民間司法改革基金會備份。
